臺灣高等法院高雄分院刑事判決　　　 100年度上訴字第1180號
上　訴　人
即　被　告　鍾佳宏
選任辯護人　吳剛魁律師
上列上訴人因毒品危害防制條例案件，不服臺灣高雄地方法院10
0 年度訴字第2 號中華民國100 年5 月12日第一審判決（起訴案
號：臺灣高雄地方法院檢察署99年度偵字第4495號、第18289 號
，99年度毒偵字第1805號），提起上訴，本院判決如下：
     主  文
原判決關於鍾佳宏共同運輸第二級毒品及定應執行刑等部分，均
撤銷。
鍾佳宏共同運輸第二級毒品，處有期徒刑柒年拾月。扣案第二級
毒品甲基安非他命貳包（均含包裝袋，檢驗後淨重分別為柒拾參
點玖玖貳公克、拾捌點陸零伍公克），均沒收銷燬；扣案NOKIA
廠牌黑色手機壹支（IMEI：000000000000000 、門號：00000000
00）、NOKIA 廠牌藍色手機壹支（IMEI：000000000000000 、門
號：0000000000），均沒收。
     事  實
一、鍾佳宏明知甲基安非他命經公告列為毒品危害防制條例第2
    條第2 項第2 款之第二級毒品，不得非法持有、運輸，竟於
    民國99年1 月29日18時29分許，以其使用之門號0000000000
    手機與林聖芫（原名：林文瑞，綽號「瑞仔」、「總裁」、
    「總仔」，下稱「瑞仔」，經臺灣高雄地方法院檢察署檢察
    官以99年度偵字第23693 號通緝中）使用之0000000000手機
    聯絡後，經「瑞仔」要求鍾佳宏自高雄市岡山區（即99年12
    月25日改制前之高雄縣岡山鎮，下同）某處，前往高雄市鳳
    山區（即99年12月25日改制前之高雄縣鳳山市，下同）瑞光
    街附近之海光四村旁籃球場附近某處，向其拿取甲基安非他
    命，鍾佳宏即與林聖芫共同基於運輸第二級毒品甲基安非他
    命之犯意聯絡，而因鍾佳宏無交通工具，便邀亦具共同運輸
    第二級毒品甲基安非他命犯意聯絡之黃惠真（其犯後述共同
    運輸第二級毒品罪部分，業經原審法院判處有期徒刑3 年8
    月確定）同行，並由黃惠真向不知情之陳炳煬借用車牌號碼
    0635-MM 白色自小客車後，由黃惠真駕駛上開自小客車搭載
    鍾佳宏，於同日（29日）18時46分許往高雄市鳳山區出發，
    途中金佳利（林聖芫之妻，其犯後述共同運輸第二級毒品罪
    部分，業經臺灣高雄地方法院檢察署檢察官以99年度偵字第
    23693 號起訴，由原審法院另案即100 年度審訴字第1905號
    審理中）於同日（29日）18時58分許，以門號0000000000號
    手機與「瑞仔」使用之上開手機門號聯絡，得悉鍾佳宏前往
    向「瑞仔」拿取甲基安非他命，遂撥打鍾佳宏使用之門號00
    00000000手機與鍾佳宏聯絡，得知鍾佳宏搭乘黃惠真（綽號
    妹妹）駕駛之車輛，金佳利遂基於與鍾佳宏、黃惠真、林聖
    芫共同運輸第二級毒品甲基安非他命之犯意聯絡，指示鍾佳
    宏與黃惠真一同向「瑞仔」拿取甲基安非他命後，轉運輸送
    至高雄市岡山區某處交付予金佳利。金佳利並於同日（29日
    ）19時26分許及19時33分許，以門號0000000000號手機與「
    瑞仔」使用之上開手機門號聯絡，告知「瑞仔」，黃惠真有
    與鍾佳宏一同前往拿取甲基安非他命。鍾佳宏後於同日（29
    日）19時54分許，以其使用之門號0000000000手機與「瑞仔
    」使用之上開手機門號聯絡，告知其已到達高雄市○○區○
    ○街附近之海光四村旁籃球場，黃惠真則先在該處停車並在
    車內等候，由鍾佳宏於同日（29日）20時23分許之後某時，
    獨自進入該籃球場附近門牌號碼不詳之某屋內，向「瑞仔」
    拿取1 包甲基安非他命（檢驗前淨重18.618公克、檢驗後淨
    重18.605公克；純質淨重14.726公克）後，鍾佳宏再以電話
    聯絡黃惠真進入該屋內，由「瑞仔」交付裝有甲基安非他命
    （檢驗前淨重74.005公克、檢驗後淨重73.992公克；純質淨
    重59.870公克）之紅包袋1 只予黃惠真。鍾佳宏、黃惠真拿
    取上開2 包甲基安非他命後，即自該屋離開前往該籃球場之
    停車處上車，鍾佳宏將其自「瑞仔」所取得之上開1 包甲基
    安非他命置於糖果盒內並放在車內副駕駛座腳踏板處，而黃
    惠真則將上述內裝甲基安非他命之紅包袋1 只放在車內手煞
    車位置，並由黃惠真駕駛上開自小客車搭載鍾佳宏，共同載
    送「瑞仔」交付之上開2 包甲基安非他命自停車處起運，運
    輸上開2 包甲基安非他命欲前往高雄市岡山區某處交付予金
    佳利。嗣因警方已監控「瑞仔」持用之門號0000000000電話
    ，而於同日21時許，在高雄市○○區○○街141 號前（鍾佳
    宏與黃惠珍已起運上開甲基安非他命約30公尺），攔檢黃惠
    真所駕駛之上開白色自小客車，並搜索該車而於車內手煞車
    位置扣得內裝有甲基安非他命（檢驗後淨重73.992公克）之
    上述紅包袋1 只，及在車內副駕駛座腳踏板處扣得以糖果盒
    內裝之上述另1 包甲基安非他命（檢驗後淨重18.605公克）
    ，及鍾佳宏所有供與「瑞仔」聯繫運輸甲基安非他命所用之
    NOKIA 廠牌黑色手機1 支（IMEI：000000000000000 、門號
    ：0000000000）、NOKIA 廠牌藍色手機1 支（IMEI：000000
    000000000 、門號：0000000000），及黃惠真所有與本案無
    關之Sony Ericsson 廠牌紅色手機1 支（IMEI：0000000000
    00000 、門號：0000000000）。
二、案經高雄市政府警察局苓雅分局及行政院海岸巡防署海岸巡
    防總局南部地區巡防局移送臺灣高雄地方法院檢察署檢察官
    偵查起訴。
     理  由
一、證據能力：
(一)、證人即原審共同被告（下稱證人）黃惠真於偵查中經具結之
    陳述，並未曾提及檢察官在偵查時有不法取供之情形，且亦
    無證據足以證明證人上開陳述有顯不可信之情況，證人於原
    審復已到庭接受詰問，足可認定業已保障上訴人即被告（下
    稱被告）鍾佳宏之詰問權，依刑事訴訟法第159 條之1 第2
    項規定，自得為證據。
(二)、按鑑定人由審判長、受命法官或檢察官就下列之人選任1 人
    或數人充之：就鑑定事項有特別知識經驗者。經政府機關委
    任有鑑定職務者；鑑定之經過及其結果，應命鑑定人以言詞
    或書面報告；法院或檢察官得囑託醫院、學校或其他相當之
    機關、團體為鑑定，或審查他人之鑑定，並準用第203 條至
    第206 條之1 規定，刑事訴訟法第198 條、第206 條第1 項
    、第208 條第1 項分別定有明文。本件卷附高雄醫學大學附
    設中和紀念醫院99年3 月16日報告編號9903-1、9903-3檢驗
    報告，雖係被告以外之人於審判外之書面陳述，然高雄醫學
    大學附設中和紀念醫院係臺灣高雄地方法院檢察署關於毒品
    鑑定之概括選任鑑定機關，此有臺灣高雄地方法院檢察署92
    年10月23日雄檢楠文字第0921000294號函附之「臺灣高雄地
    方法院檢察署檢察長概括選任鑑定人或囑託鑑定機關（團體
    ）名冊」足參，則上開毒品檢驗報告，為刑事訴訟法第159
    條第1 項規定之例外情形，應有證據能力。
(三)、按有偵查犯罪職權之公務員，依通訊保障及監察法規定聲請
    核發通訊監察書所監聽之錄音內容，為實施刑事訴訟程序之
    公務員依法定程序取得之證據，又依該監聽錄音譯成文字，
    其所作成之譯文，乃監聽錄音內容之顯示，為學說上所稱之
    派生證據，倘當事人對於該譯文內容之同一性或真實性發生
    爭執或有所懷疑時，法院固應依刑事訴訟法第165 條之1 第
    2 項規定勘驗該監聽之錄音踐行調查證據程序，使之忠實再
    現以確保內容之真實、同一；惟當事人如已承認該錄音譯文
    之內容屬實，該通訊監察之譯文，自有證據能力，且與播放
    錄音有同等價值（最高法院97年度台上字第2023號判決意旨
    可參）。本案經臺灣高雄地方法院檢察署檢察官依行政院海
    岸巡防署南部地區巡防局聲請，向原審法院聲請核發通訊監
    察書，經原審法院於99年1 月20日核發99年聲監字第159 號
    通訊監察書，有通訊監察書及電話附表可稽（見原審卷第19
    0 至191 頁），依上開核發之通訊監察書所監聽之錄音光碟
    及譯文（見原審卷第192 至195 頁），被告鍾佳宏及其辯護
    人對此監聽譯文內容亦不爭執（見原審卷第151 頁，本院卷
    第56頁），是上開監聽錄音光碟及譯文均得為作為證據。
(四)、後述引用之其他卷附書證，而屬於書面之傳聞證據部分，因
    檢察官、被告鍾佳宏及其辯護人於本院審理調查上開書證予
    以提示並告以要旨時，由檢察官、被告、辯護人表示意見，
    當事人、辯護人已知此等書證乃傳聞證據，而就此證據能力
    均表示無意見，亦未聲明異議，即視為同意作為證據，且本
    院審酌該書證作成時之客觀情狀，並無證據證明此等書證有
    何遭變造或偽造情事，認為以之作為本件論證之證據，均與
    待證事實具有關聯性，作為本案之證據亦屬適當，依刑事訴
    訟法第15 9條之5第1項規定，均認得為證據。
二、訊據被告鍾佳宏固坦承有於上開事實欄所示時間，與「瑞仔
    」互以上述門號手機聯絡，並於同日晚間搭乘黃惠真駕駛之
    上開自小客車，由高雄市岡山區某處至高雄市鳳山區某眷村
    處，伊先向「瑞仔」拿取上述甲基安非他命1 包，之後亦由
    黃惠真向「瑞仔」拿取上述紅包袋1 只，伊與黃惠真上車後
    ，伊將其自「瑞仔」所取得之上開1 包甲基安非他命置於糖
    果盒內並放在車內副駕駛座腳踏板處，而黃惠真則將上述紅
    包袋1 只放在車內手煞車位置，並由黃惠真駕駛上開自小客
    車搭載伊行駛幾公尺後即為警攔查，並扣得上述甲基安非他
    命各1 包及上述手機等情，惟否認上開共同運輸第二級毒品
    甲基安非他命犯行，辯稱：伊為警查獲當天，向「瑞仔」拿
    取扣案之上述1 包甲基安非他命，是要供自己施用，伊有向
    「瑞仔」說過年後再拿2 萬元給他；而伊是請黃惠真載伊去
    找「瑞仔」，伊不知黃惠真是要去向「瑞仔」拿甲基安非他
    命，伊只看到「瑞仔」拿1 個紅包袋給黃惠真，叫她拿給「
    姐仔」（即金佳利），伊當時並不知紅包袋內是裝甲基安非
    他命，是伊被警逮捕後，警員拆開紅包袋，伊才知道是內裝
    甲基安非他命云云。被告之辯護意旨陳以：被告鍾佳宏與證
    人黃惠真係分別拿取、個別持有扣案之甲基安非他命，被告
    並無與黃惠真、「瑞仔」、金佳利間有共同運輸甲基安非他
    命之犯意與犯行，應係金佳利單獨委託黃惠真運輸，不能僅
    以被告恰巧與黃惠真同車，以此臆測被告有共同運輸甲基安
    非他命之犯意與犯行，被告僅屬幫助施用等語。惟查：
(一)、被告鍾佳宏於上開事實欄所示時間，與「瑞仔」互以上述門
    號手機聯絡，並於同日晚間搭乘由黃惠真駕駛其向人借用之
    上開自小客車，由高雄市岡山區某處至高雄市鳳山區某眷村
    處，途中金佳利撥打被告使用之手機聯絡，得知被告搭乘黃
    惠真（綽號妹妹）駕駛之車輛，遂指示被告與黃惠真一同向
    「瑞仔」拿取甲基安非他命後，轉運輸送至高雄市岡山區某
    處交付予金佳利。之後被告與「瑞仔」以手機聯絡，告知其
    已到達高雄市○○區○○街附近之海光四村旁籃球場，黃惠
    真則先在該處停車並在車內等候，由被告獨自進入該籃球場
    附近門牌號碼不詳之某屋內，向「瑞仔」拿取1 包甲基安非
    他命（檢驗前淨重18.618公克、檢驗後淨重18.605公克；純
    質淨重14.726公克）後，被告再以電話聯絡黃惠真進入該屋
    內，由「瑞仔」交付裝有甲基安非他命（檢驗前淨重74.005
    公克、檢驗後淨重73.992公克；純質淨重59.870公克）之紅
    包袋1 只予黃惠真。被告、黃惠真拿取上開2 包甲基安非他
    命後，即自該屋離開前往該籃球場之停車處上車，被告將其
    自「瑞仔」所取得之上開1 包甲基安非他命置於糖果盒內並
    放在車內副駕駛座腳踏板處，而黃惠真則將上述內裝甲基安
    非他命之紅包袋1 只放在車內手煞車位置，並由黃惠真駕駛
    上開自小客車搭載被告欲回高雄市岡山區，而於同日21時許
    ，在高雄市○○區○○街141 號前，攔檢黃惠真所駕駛之上
    開白色自小客車，並搜索該車而於車內手煞車位置扣得內裝
    有甲基安非他命（檢驗後淨重73.992公克）之上述紅包袋1
    只，及在車內副駕駛座腳踏板處扣得以糖果盒內裝之上述另
    1 包甲基安非他命（檢驗後淨重18.605公克），及被告所有
    供與「瑞仔」聯繫所用之NOKIA 廠牌黑色手機1 支（IMEI：
    000000000000000 、門號：0000000000）、NOKIA 廠牌藍色
    手機1 支（IMEI：000000000000000 、門號：0000000000）
    ，及黃惠真所有與本案無關之Sony Ericsson 廠牌紅色手機
    1 支（IMEI：000000000000000 、門號：0000000000）等事
    實，業據被告於原審及本院所供承，並據證人黃惠真於偵查
    、原審具結證述明確（見偵卷第10至11、94、99頁，原審卷
    第97至119 頁），並有高雄市政府警察局苓雅分局扣押筆錄
    、自願性同意搜索筆錄、扣押物品目錄表、高雄市政府警察
    局苓雅分局毒品案件嫌犯通聯紀錄表及現場照片在卷為憑（
    見偵卷第21至29、41至47頁）。又扣案之上開2 包晶體，係
    在黃惠真駕駛上開車輛搭載被告運送途中，在該車內所查獲
    ，經送鑑驗結果，均呈甲基安非他命陽性反應（毛重分別為
    19.7公克、78.3公克；檢驗前淨重分別為18.618公克、74.0
    05公克；檢驗後淨重分別為18.605公克、73.992公克；純質
    淨重分別為14.726公克、59.870公克），有高雄醫學大學附
    設中和紀念醫院99年3 月16日報告編號9903-1、9903-3檢驗
    報告為憑（見偵卷第119 、125 頁），確係第二級毒品甲基
    安非他命無訛，上開部分之事實堪予認定。
(二)、被告鍾佳宏業於警詢供承：紅包紙袋內裝有1 包甲基安非他
    命毛重約78.3公克是金佳利委託黃惠真拿的，伊與黃惠真於
    99年1 月29日19時許一同向陳炳煬借車從高雄市岡山區出發
    ，到高雄市鳳山區拿取毒品甲基安非他命，伊不知道詳細地
    址，金佳利打電話給伊，由黃惠真接聽電話，然後依金佳利
    指示到達目的地與「總仔」接洽取貨，「總仔」與「瑞仔」
    是同一人，伊當時在場，金佳利要黃惠真將所取之78.3公克
    甲基安非他命拿回高雄市岡山區（見偵卷第16至17頁）等情
    明確，又核之證人黃惠真於偵查證述：99年1 月29日伊與鍾
    佳宏一同開車到鳳山區找「瑞仔」，金佳利打電話給鍾佳宏
    ，伊到鳳山1 個眷村的房子，進去後「瑞仔」就在裡面，他
    們已經聯絡過了，鍾佳宏先進去找「瑞仔」，伊本來在車上
    ，他打電話叫伊進去，「瑞仔」給伊1 包紅包袋，後來伊拿
    了紅包袋就開車走了，就遇到警察盤查（見偵卷第94頁），
    及於原審證稱：99年1 月29日是鍾佳宏打電話與伊聯絡一同
    前往找「瑞仔」，伊去岡山陳炳煬住處借車，與鍾佳宏在那
    裡集合一起出發，當日出發前鍾佳宏與「瑞仔」有電話聯絡
    過要到那個地方，由伊開車，鍾佳宏指引伊路要怎麼走，99
    年1 月29日伊與鍾佳宏前往鳳山拿取第二級毒品甲基安非他
    命，在要去「瑞仔」住處的路上，在車上時金佳利才打電話
    給鍾佳宏叫伊聽電話，要伊幫她拿2 包第二級毒品甲基安非
    他命回去；出發前是鍾佳宏自己要拿毒品，在半路中金佳利
    才打電話給鍾佳宏，叫伊幫她拿回去；鍾佳宏在前一天就跟
    伊說好，要找伊一起去鳳山找「瑞仔」拿毒品；在前往鳳山
    的路上，伊與金佳利有通過電話，被告鍾佳宏也在路上與金
    佳利聯絡，當時伊與鍾佳宏在一起，金佳利住在岡山，伊不
    知道確實地點，伊拿到毒品後會以電話聯絡金佳利，她會叫
    伊拿去一個地方給她；伊跟被告鍾佳宏到「瑞仔」住處後，
    鍾佳宏先進去，當時伊在車上，是鍾佳宏打電話通知伊進去
    ，伊進去時鍾佳宏在「瑞仔」的屋子裡，「瑞仔」就拿1 個
    紅包袋給伊叫伊拿回去給金佳利，鍾佳宏也在旁邊，有看到
    「瑞仔」拿紅包袋給伊；被告鍾佳宏取得之1 包第二級毒品
    甲基安非他命是以夾鏈袋包裝，伊與鍾佳宏離開「瑞仔」住
    處後，準備回岡山，會先拿東西給金佳利（見原審卷第97至
    105 、109 至119 頁）等語，足徵被告與黃惠真於遭警查獲
    當晚所載運上開扣案2 包甲基安非他命之原因，均係要將該
    毒品運輸至高雄市岡山區某處交予金佳利。則證人黃惠真於
    原審所證「鍾佳宏去瑞仔那邊拿毒品，是鍾佳宏自己要用的
    ；伊不知道鍾佳宏是否知悉伊為金佳利運輸甲基安非他命」
    云云（見原審卷第112 、114 頁），顯係迴護被告鍾佳宏之
    詞，不足採信。而被告所辯：「被查獲當時伊始知黃惠真當
    天要去幫金佳利拿毒品，在警局拆開紅包袋後，伊才知裡面
    是裝甲基安非他命」云云，亦與其前於警詢所供不符。
(三)、證人黃惠真於原審證述：金佳利都叫我「妹妹」（見原審卷
    第121 頁），及被告鍾佳宏於警詢供稱：金佳利聯絡電話00
    00000000（見偵卷第17頁），於原審供稱：「瑞仔」使用00
    00000000門號，「瑞仔」與金佳利都叫伊「蝸牛」，伊稱呼
    金佳利為「姐仔」等語（見原審卷第148 、167 至168 、17
    7 頁），再佐以卷內「瑞仔」使用之門號0000000000之通訊
    監察譯文：99年1 月29日18時29分許，鍾佳宏以門號000000
    0000撥打電話給「瑞仔」之通話內容「B （即鍾佳宏）：總
    裁。A （即「瑞仔」）：你換這支阿？B ：我電話忘記帶..
    .A：看你有車自己下來嗎？B ：姐仔（指金佳利）說晚上要
    去... 說下午阿！我在這等沒人。A ：我還沒給他聯絡。B
    ：到哪？A ：你來過。B ：球場那... 我看有車沒借一下。
    」；同日18時46分許，鍾佳宏打電話給「瑞仔」之通話內容
    「B ：總裁... 我現在上去。A ：好。」；同日18時59分許
    ，「瑞仔」撥打金佳利使用之門號0000000000通話內容「A
    ：你在哪？B （即金佳利）：我在岡山，你好了嗎？A ：我
    叫「蝸牛」（指鍾佳宏）下來再寄他好了。B ：不要阿...
    我搬出來了...A：他說給人家借到車要出發了。B ：都不先
    打電話給我...A：因為沒有那個...B：多少？A ：沒像你說
    的這樣...B：我的呢？你要給我4 ～5 個才夠。A ：沒有那
    麼多啊！B ：只有他有阿。A ：我會寄他阿。B ：不然幾個
    ？A ：我等寄他上去你就知道了。B ：他們2 個還在那等ㄝ
    ！A ：要慢幾天。B ：你不要跟我說一人一個？A ：應該有
    那個...B：我不要給他那麼多，他頂多1 個而已。A ：對阿
    ！B ：你叫他要給你5 萬。A ：我知道。B ：其他我要拿起
    來。A ：嗯！要馬上那個...B：你給「蝸牛」交代一下。A
    ：好啊！B ：你叫他打給我...A：你給他打...B：你拿幾件
    給他要跟我說。A ：我知。」；同日19時26分許，金佳利以
    相同門號打電話給「瑞仔」通話內容為「B （即金佳利）：
    他到了沒？A （即「瑞仔」）：還沒。B ：我不要給他那麼
    多，你讓我先現金的給人家，你叫他把全部的東西拿回來給
    我。A ：沒阿... 叫他撥空下來。B ：你答應給他1 件嗎？
    A ：沒說阿！」；同日19時30分許金佳利再以相同門號打電
    話給「瑞仔」之通話內容「B ：你叫他3 件拿到先拿給我就
    對了，我回帳完就會給他半件。A ：好啊！B ：我總帳先算
    完。A ：好啊！B ：我總帳先算完。A ：我給他問啦！」；
    同日19時33分許，金佳利再以相同門號打電話給「瑞仔」通
    話內容為「B ：你跟妹妹（指黃惠真）說你在哪阿？籃球場
    阿？A ：我何時跟妹妹說話？B ：他（指鍾佳宏）和妹妹下
    去阿！A ：我不知。」；同日19時54分許鍾佳宏以門號0000
    000000打電話給「瑞仔」之通話內容「B （即鍾佳宏）：總
    裁我走進去。A ：我在外面還沒過去。B ：我在球場等你。
    A ：好啊！」；同日19時55分許「瑞仔」撥打鍾佳宏使用之
    0000000000門號之通話內容「A ：你跟妹阿下來阿？B ：嗯
    。A ：他就知道我打麻將這阿！B ：好。」；同日20時00分
    許鍾佳宏撥打「瑞仔」使用之上開手機門號之通話內容「B
    ：總裁我們在外面。A ：再10分…等一下，外面吃東西。B
    ：好。」；同日20時18分許「瑞仔」撥打鍾佳宏使用之0000
    000000門號之通話內容「A ：你在哪我怎沒看到。B ：我們
    在前面，你車前面。A ：走阿籃球場，你剛才去那。B ：好
    。」；同日20時23分許鍾佳宏撥打「瑞仔」使用之上開手機
    門號之通話內容「B ：總裁外面等你還是進去。A ：近來阿
    我跟你聊天。B ：好。」（見原審卷第192 至194 頁），可
    證本案係由黃惠真駕駛上開自小客車搭載被告，於同日18時
    46分許往高雄市鳳山區出發，途中金佳利於同日18時58分許
    與「瑞仔」以手機聯絡，得悉被告前往向「瑞仔」拿取甲基
    安非他命，遂撥打被告手機聯絡，得知被告搭乘黃惠真駕駛
    之車輛，金嘉利遂指示被告與黃惠真一同向「瑞仔」拿取甲
    基安非他命後，轉運輸送至高雄市岡山區某處交付予金佳利
    。金佳利並於同日19時26分許及19時33分許與「瑞仔」以手
    機聯絡，告知「瑞仔」，黃惠真有與被告一同前往拿取甲基
    安非他命。被告後於同日19時54分許，與「瑞仔」以手機聯
    絡，告知其已到達高雄市○○區○○街附近之海光四村旁籃
    球場，黃惠真則先在該處停車並在車內等候，由被告於同日
    20時23分許之後某時，獨自進入該籃球場附近門牌號碼不詳
    之某屋內，向「瑞仔」拿取扣案之1 包甲基安非他命。至於
    證人即原審另案共犯金佳利於本院作證時，雖否認伊有叫黃
    惠真去跟「瑞仔」拿甲基安非他命，而係伊與黃惠真及另一
    友人合資購買，並對上開伊與「瑞仔」間手機通話之通訊監
    察譯文及手機號碼，表示記不清楚，且指通訊監察譯文中之
    「瑞仔」非伊夫林聖芫，「妹妹」亦非黃惠真云云（見本院
    卷第87-90 頁），然證人黃惠真於偵查證述：「瑞仔」是金
    佳利老公，我認識金佳利不久她有說瑞仔是她老公，我看過
    瑞仔的小孩叫金佳利媽媽，叫瑞仔爸爸。「總仔」就是「瑞
    仔」（見偵卷第94、99頁），及於原審證稱：我與金佳利認
    識有一年了，通訊監察譯文「瑪莉老婆」的電話就是金佳利
    電話（見原審卷第100 頁），而證人金佳利於本院審理時亦
    不諱言伊與黃惠真住在一起超過一年，鍾佳宏曾經叫伊「姐
    仔」，伊有時會叫黃惠真「妹仔」（見本院卷第86、89頁）
    ，參以證人黃惠真與金佳利之交情，黃惠真應無誤認「瑞仔
    」係金佳利之夫之可能，再佐以林聖芫原名「林文瑞」，係
    於91年10月14日改名，即於其與金佳利結婚（91年10月18日
    ）前4 日始改名（有其2 人身分資料可佐，見本院卷第50、
    51頁），及金佳利現因共犯本案，而經臺灣高雄地方法院檢
    察署檢察官以99年度偵字第23693 號起訴，由原審法院另案
    即100 年度審訴字第1905號審理中，另林聖芫亦因同案偵查
    而經檢察官通緝中，見本院卷第45至48頁之金佳利起訴書及
    其2 人之臺灣高等法院被告前案紀錄表），則金佳利於本院
    所證「我不知道林聖芫前名叫林文瑞，伊與瑞仔僅是朋友」
    （見本院卷第89頁）云云，顯有為己及林聖芫卸責之情，自
    與事實未合，而不足佐為對被告鍾佳宏有利之認定。
(四)、被告鍾佳宏於警詢雖稱上開查扣之甲基安非他命1 包（驗後
    淨重18.605公克；純質淨重14.726公克），在高雄市鳳山區
    向「總仔」（即「瑞仔」）購買，是要自己施用，伊每日大
    約需吸食2 公克（見偵卷第18頁）云云，惟正常人之鹽酸甲
    基安非他命每日口服劑量為2.5 至25毫克，其最低致死劑量
    為1 公克。惟久用成癮者對該藥物產生耐藥性，其程度因個
    人體質、使用頻率與接觸時間之長短而異，可使其致死劑量
    增至數倍或十倍以上，有行政院衛生署管制藥品管理局93年
    10月1 日管檢字第0930009353號函釋可參（見該局94年6 月
    印之「濫用藥物檢驗相關解釋彙編」第203 頁，影本附於本
    院卷第109 、110 頁）。則被告所稱「每日需施用2 公克甲
    基安非他命」之施用劑量，顯已逾越一般正常人之最低致死
    劑量甚多，而人體會對毒品產生耐藥性，需長期施用導致成
    癮，被告前因施用毒品案件，經法院裁定令入勒戒處所，施
    以觀察、勒戒，甫於99年1 月18日因無繼續施用毒品傾向出
    所，有臺灣高等法院被告前案紀錄表為憑，被告執行觀察、
    勒戒完畢之時間，距離本件案發之99年1 月29日，相隔僅約
    11日，被告於本案被查獲時顯非已因長期施用甲基安非他命
    成癮，身體對甲基安非他命產生高度耐藥性之人，是被告所
    辯每日需施用甲基安非他命2 公克云云，顯非實在。又以正
    常人每日最高口服劑量25毫克計算，上開扣案之甲基安非他
    命1 包，可連續施用589 日（純質淨重14.726公克÷0.025
    公克＝589.04日），已遠遠超過一般施用者持有之數量，且
    參以被告於原審所供：伊跟「瑞仔」拿10幾公克甲基安非他
    命差不多2 萬元，當天伊沒有給「瑞仔」錢，伊跟「瑞仔」
    說過年後差不多過10天再給他錢，因伊剛勒戒出來，沒有錢
    ，這是伊第1 次跟「瑞仔」買毒品；伊平常沒有跟「總裁」
    （即「瑞仔」）聯絡過，只有勒戒出來時，有跟他聯絡要跟
    他拿毒品等語（見原審卷第175 至176 、183 頁），則衡以
    一般毒品施用者，在缺錢之情況下，為解毒癮通常係1 次購
    買少量施用，而販毒者甘冒被查獲被科以重刑之風險，為確
    保獲利，通常係現金交易銀貨兩訖，縱有同意賒欠價款之情
    形，亦係針對有特殊交情者，被告在缺錢之情況下，竟能1
    次購買價值2 萬元足以施用超過1 年份量之甲基安非他命，
    顯非合理，且被告與「瑞仔」平時既沒有聯絡，「瑞仔」第
    1 次販賣毒品給被告竟會同意其賒欠2 萬元價款，亦有違常
    情。又查無其他證據足認被告向「瑞仔」拿取扣案之上開甲
    基安非他命1 包有其他目的，應認此部分甲基安非他命毒品
    係要運輸至高雄市岡山區某處交付與金佳利無誤。
(五)、被告鍾佳宏之辯護意旨雖執上情，主張被告並無與黃惠真、
    金佳利、瑞仔有共同運輸第二級毒品甲基安非他命之犯意及
    犯行云云。然由上開通訊監察譯文可知，「瑞仔」本即要求
    被告前往高雄市鳳山區找伊，「瑞仔」亦向金佳利表示會指
    示被告將甲基安非他命運輸至高雄市岡山區交付予金佳利，
    而被告與黃惠真亦均供證其2 人係由高雄市岡山區前往高雄
    市鳳山區途中，金佳利係撥打被告電話與其聯絡，衡情若金
    佳利本係委託黃惠真向「瑞仔」拿取毒品，其直接撥打黃惠
    真使用之電話告知黃惠真取貨地點即可，不需要打電話給被
    告，且被告於警詢時亦明確供稱：伊與黃惠真一起去幫金佳
    利取貨，金佳利要黃惠真將她所取之甲基安非他命78.3公克
    拿回高雄市岡山區等語（見偵卷第16至17頁），黃惠真亦於
    原審證稱：「瑞仔」交付上開紅包袋給伊時，被告有在旁邊
    看到等語（見原審卷第117 頁），足認被告對於本案運輸上
    開2 包甲基安非他命毒品之事不僅知情，且有參與，上開辯
    護意旨尚非可採。
(六)、按大法官釋字第476 號解釋文：「『毒品危害防制條例』，
    其立法目的，乃特別為肅清煙毒、防制毒品危害，藉以維護
    國民身心健康，進而維持社會秩序，俾免國家安全之陷於危
    殆。因是拔其貽害之本，首予杜絕流入之途，即著重煙毒來
    源之截堵，以求禍害之根絕；而製造、運輸、販賣行為乃煙
    毒禍害之源，其源不斷，則流毒所及，非僅多數人之生命、
    身體受其侵害，并社會、國家之法益亦不能免，為害之鉅，
    當非個人一己之生命、身體法益所可比擬。對於此等行為之
    以特別立法嚴厲規範，當已符合比例原則；抑且製造、運輸
    、販賣煙毒之行為，除有上述高度不法之內涵外，更具有暴
    利之特質，利之所在，不免群趨僥倖，若僅藉由長期自由刑
    措置，而欲達成肅清、防制之目的，非但成效難期，要亦有
    悖於公平與正義。」等語，雖提到製造、運輸、販賣煙毒之
    行為具有暴利之特質，然非謂運輸毒品之行為須以圖利犯意
    及有對價為構成要件，是本案雖乏證據證明被告參與共同運
    輸上開扣案之甲基安非他命獲有代價，仍不影響被告上開共
    同運輸第二級毒品犯行之成立，附此敘明。
(七)、綜上所述，本案事證明確，被告鍾佳宏所辯上情，均無可採
    。被告上開共同運輸第二級毒品犯行，堪以認定。至於被告
    辯護人於本院聲請傳訊證人林聖芫，欲證明「該證人即瑞仔
    （總仔）與金佳利委託黃惠真運輸上開扣案之甲基安非他命
    」等情（見本院卷第58、67頁），然證人林聖芫因與金佳利
    共犯本案而經檢察官通緝中（見本院卷第49頁之臺灣高等法
    院被告前案紀錄表），且此部分待證事實業已明確，如前所
    述，依刑事訴訟法第163 條之2 第2 項第3 款規定，本院認
    為此調查已無必要，附此敘明。
三、論罪科刑：
(一)、按運輸毒品罪祇以所運輸之毒品已實施運送為已足，並非以
    運抵目的地為完成犯罪之要件，換言之，區別該罪既遂、未
    遂之依據，應以已否起運為準，既已起運，構成該罪之輸送
    行為即已完成，不以達到目的地為既遂條件（最高法院92年
    度台上字第3096號、95年度台上字第990 號判決意旨參照）
    。本件被告鍾佳宏與黃惠真向「瑞仔」拿取上開第二級毒品
    甲基安非他命2 包後，即前往上開籃球場之停車處上車，被
    告將其自「瑞仔」所取得之上開1 包甲基安非他命置於糖果
    盒內並放在車內副駕駛座腳踏板處，而黃惠真則將上述內裝
    甲基安非他命之紅包袋1 只放在車內手煞車位置，並由黃惠
    真駕駛上開自小客車搭載被告，共同載送「瑞仔」交付之上
    開2 包甲基安非他命自停車處起運，運輸上開2 包甲基安非
    他命欲前往高雄市岡山區某處交付予金佳利。車輛行駛不到
    5 分鐘，即於同日21時許，在高雄市○○區○○街141 號前
    （此處距離被告起運上開甲基安非他命之地點約30公尺）為
    警當場查獲等情，業經被告於本院及黃惠真於原審供述明確
    ，並有行政院海岸巡防署海岸巡防總局南部地區巡防局查緝
    員林音孜所陳報之查獲本案現場位置圖、街景照片、網路地
    圖可佐（見本院卷第77至80頁），足見被告與黃惠真自上開
    停車處已起運本案查扣之上開甲基安非他命無訛，故核被告
    所為上情，係犯毒品危害防制條例第4 條第2 項之運輸第二
    級毒品既遂罪。被告辯護意旨主張被告係犯幫助施用第二級
    毒品罪等語（見本院卷第108 頁），自非可採。
(二)、被告鍾佳宏與黃惠真、金佳利、林聖芫（即瑞仔）間，就上
    開運輸第二級毒品犯行，有犯意聯絡及行為分擔，應論以共
    同正犯。公訴人起訴時，僅論及被告與黃惠真為本案共同正
    犯，自有未洽。又被告與黃惠真所持有之上開扣案甲基安非
    他命2 包之低度行為，應為渠等運輸第二級毒品之高度行為
    所吸收，不另論罪。
(三)、按毒品危害防制條例第17條第1 項所規定犯第4 條至第8 條
    、第10條或第11條之罪，供出毒品來源，而減輕或免除其刑
    者，係以因而查獲其他正犯或共犯為要件，此觀該條例之規
    定自明。是以，須被告供出毒品來源之相關資料，例如上手
    之姓名、年籍、住居所或其他足資辨別之特徵等，使有調查
    或偵查犯罪職權之公務員因而對之發動調查或偵查並進而破
    獲者而言，申言之，必須具有先後且相當之因果關係，若被
    告供出毒品來源者之前，檢警人員已依其他確切證據合理懷
    疑其所供毒品來源之人涉案，則嗣後之查獲與被告之供出毒
    品來源間，即欠缺先後且相當之因果關係，自與上開規定減
    刑之要件不合（最高法院99年度台上字第5483號判決意旨參
    照）。本件被告鍾佳宏為警查獲後於警詢雖曾供稱其與黃惠
    真持有之甲基安非他命來源係「瑞仔」（總仔）（即林聖芫
    ），而黃惠真持有甲基安非他命是要交給金佳利等情，惟被
    告為警查獲前，承辦警方已依毒品案之情資，聲請監聽「瑞
    仔」（總仔）（即林聖芫）與金佳利之通話內容，有上開卷
    附通訊監察書及監聽譯文可考，是被告為警查獲前，承辦員
    警已依其他確切證據合理懷疑其所供毒品來源之林聖芫涉案
    ，顯非因被告所供上情所致，又無其他證據顯示被告有何供
    出毒品來源因而破獲之情，自難援引上開規定予以減輕或免
    除其刑，被告辯護意旨此部分主張（見本院卷第107 頁），
    尚非可採。
四、原判決關於被告鍾佳宏共同運輸第二級毒品部分，予以論處
    罪刑，固非無見；惟查：
(一)、被告鍾佳宏所犯本件運輸第二級毒品罪之共同正犯，係被告
    與黃惠真、金佳利、林聖芫（即瑞仔）等人（如上所述），
    原判決關於此部分僅論及被告與黃惠真為共同正犯，自有未
    洽。
(二)、被告鍾佳宏向林聖芫（即瑞仔）拿取上開扣案甲基安非他命
    之時間、地點（即被告於該日20時23分許之後某時，獨自進
    入高雄市○○區○○街附近之海光四村旁籃球場附近門牌號
    碼不詳之某屋內），原判決關於此部分於事實欄未予明確認
    定，亦有未合。
五、被告鍾佳宏上訴仍執前詞否認犯罪，指摘原判決關於其共同
    運輸第二級毒品部分不當，雖無理由（如上所述），惟原判
    決關於此部分既有上述可議，自應由本院將原判決關於此部
    分及定應執行刑等部分，均撤銷改判。本院審酌被告為他人
    共同運輸上開扣案之第二級毒品甲基安非他命重量近100 公
    克，以此數量非少之毒品流入市面，勢將嚴重戕害社會治安
    及國人身心健康，被告犯罪手段及情節難認輕微，且其犯後
    否認犯行，然念其參與本案運輸犯行係聽從共犯林聖芫（「
    瑞仔」）、金佳利之指示而為，尚非居於主導之地位，被告
    係高中畢業之智識程度（見偵卷第16頁反面），及原審共同
    被告黃惠真確定判決之刑度（有期徒刑3 年8 月）等一切情
    狀，認以量處被告如主文第2 項所示之刑為當。
六、扣案之第二級毒品甲基安非他命2 包（檢驗後淨重分別為18
    .605公克、73.992公克），經送鑑定結果確含甲基安非他命
    成分，已如前述，自應依毒品危害防制條例第18條第1 項前
    段規定，不問屬於犯人與否，一併宣告沒收銷燬。而包裝上
    開甲基安非他命之包裝袋因包覆該毒品，其上顯留有該毒品
    之殘渣，衡情自難與之剝離，當應整體視之為毒品，應併予
    宣告沒收銷燬；至於鑑驗耗用之甲基安非他命既已滅失，自
    無庸宣告沒收銷燬。又扣案之NOKIA 廠牌黑色手機1 支（IM
    EI：000000000000000 、門號：0000000000）、NOKIA 廠牌
    藍色手機1 支（IMEI：000000000000000 、門號：00000000
    00），係被告鍾佳宏所有，業據其於原審供承在卷（見原審
    卷第144 頁），而被告係持用該2 支手機與共犯「瑞仔」聯
    絡，供以共同運輸第二級毒品犯行之用，已如前述，均應依
    毒品危害防制條例第19條第1 項規定宣告沒收；至於扣案之
    原審共同被告黃惠真所有之SonyEricsson廠牌紅色手機1 支
    （IMEI：000000000000000 、門號：0000000000），因無證
    據證明與本件運輸第二級毒品犯行有何直接關係，爰不予宣
    告沒收。此外，未扣案之車牌號碼0635-MM 號自小客車，雖
    為被告與黃惠真用以共同運輸本案甲基安非他命所用之交通
    工具，然該車係屬不知情之案外人陳炳煬所有（業據被告與
    黃惠真供述在卷），又無其他證據足以證明係屬被告等共犯
    所有之物，亦不予宣告沒收。
七、原判決關於共同被告黃惠真，及被告鍾佳宏施用第二級毒品
    等部分，均經原審判決有罪確定（黃惠真共同運輸第二級毒
    品，判處有期徒刑3 年8 月「未據上訴」；鍾佳宏施用第二
    級毒品，判處有期徒刑4 月「經被告上訴後，於本院聲明撤
    回上訴，見本院卷第55、62頁」），不另論列，附此敘明。
據上論結，應依刑事訴訟法第369 條第1 項前段、第364 條、第
299 條第1 項前段，毒品危害防制條例第4 條第2 項、第18條第
1 項前段、第19條第1 項，刑法第11條、第28條，判決如主文。
本案經檢察官呂建昌到庭執行職務。
中    華    民    國  100     年    9     月    27    日
              刑事第三庭    審判長法  官  莊崑山
                                  法  官  簡志瑩
                                  法  官  張意聰
以上正本證明與原本無異。
如不服本判決應於收受本判決後10日內向本院提出上訴書狀，其
未敘述上訴理由者，並得於提起上訴後10日內向本院補提理由書
狀（均須按他造當事人之人數附繕本）「切勿逕送上級法院」。
中    華    民    國   100    年    9     月    27    日
                                  書記官  王秋淑
附錄本判決論罪科刑法條：
毒品危害防制條例第4 條第2 項
製造、運輸、販賣第二級毒品者，處無期徒刑或7 年以上有期徒
刑，得併科新臺幣1 千萬元以下罰金。